【裁判字號】    98,上易,2555
【裁判日期】    981204
【裁判案由】    賭博等
【裁判全文】
臺灣高等法院刑事判決                98年度上易字第2555號
上  訴  人
即  被  告  甲○○
選任辯護人  許坤立律師
            張義祖律師
上  訴  人
即  被  告  丁○○
上  訴  人
即  被  告  戊○○
選任辯護人  葉秀美律師
上  訴  人
即  被  告  己○○
上  訴  人
即  被  告  壬○○
上  訴  人
即  被  告  辛○○
上  訴  人
即  被  告  庚○○
前列七人共同
選任辯護人  孫治平律師
上  訴  人
即  被  告  乙○○
上  訴  人
即  被  告  丙○○
前列二人共同
選任辯護人  錢裕國律師
上列上訴人因賭博等案件，不服臺灣士林地方法院98年度易字第
115號，中華民國98 年7月9日第一審判決（起訴案號：臺灣士林
地方法院檢察署97年度偵字第5225號），提起上訴，本院判決如
下：
    主  文
原判決關於甲○○、戊○○部份撤銷。
甲○○、戊○○共同意圖營利，聚眾賭博，甲○○處有期徒刑參
月，戊○○累犯，處有期徒刑參月，如易科罰金，均以新臺幣壹
仟元折算壹日。扣案賭博機台「賓果馬戲團」壹臺、「皇冠小丑
」參臺、「超悟空」參臺、「小丑列車」參臺、「超八」柒臺、
「7PK」貳拾貳臺、「金明星」捌臺、「滿貫大亨」伍臺、開洗
分統計表柒紙均沒收。
其餘上訴駁回。
    事  實
一、戊○○曾於民國88年間，因賭博案件，經本院以91年度上易
    字第903號判處有期徒刑3月，於91年10月17日易科罰金執行
    完畢。而於90年間起受僱於某方姓不詳姓名年籍之成年人，
    於臺北縣汐止市○○○路242、246號「進利電子遊藝場」擔
    任店員，並與該方姓成年人基於共同意圖營利提供賭博場所
    聚眾賭博及賭博之集合犯意聯絡，在「進利電子遊藝場」內
    ，以「賓果馬戲團」、「超八」、「7PK」、「金明星」及
    「滿貫大亨」等賭具，與乙○○賭博財物。嗣甲○○於93年
    6 月17日頂讓上開「進利電子遊藝場」，綜理該店營業事務
    之人，即基於賭博及意圖營利而提供賭博場所之犯意，在上
    開公眾得出入之遊藝場內，擺放機台「賓果馬戲團」1 臺、
    「皇冠小丑」3臺、「超悟空」3臺、「小丑列車」3臺、「
    超八」7臺、「7PK」22臺、「金明星」8臺及「滿貫大亨」5
    臺，作為賭具，供不特定多數人隨意進出把玩；甲○○復以
    每月新臺幣（下同）1萬8000元至2萬2000元之報酬，分別自
    93年6、7月間起僱用丁○○為櫃臺人員、戊○○為負責開分
    、洗分工作；95年間起僱用辛○○為櫃臺人員、己○○為負
    責開分、洗分之開分員工作；96年初起僱用壬○○、96年7
    至8月間僱用庚○○等均亦負責開分、洗分之開分員工作，
    甲○○並自渠等受僱用之時起，與分別與其等基於共同意圖
    營利提供賭博場所聚眾賭博及賭博之集合犯意聯絡，在「進
    利電子遊藝場」內，以前揭賭博機台，供附表所示之賭客以
    及其他不特定賭客（其中陳志松，業經原審以98年度審易字
    第112號判決判處罰金確定）於附表所示之時間把玩以賭博
    財物，方式為：由賭客以現金向戊○○、己○○、壬○○、
    庚○○等開分員以1比1、1比2、1比5或1比20之比例開分，
    在前開機臺上按押下注，如押中則依所押注之分數不等倍數
    得分，未押中則所押分數由機具消失，若不把玩，則以其機
    臺上之積分，按其開分相同之比例洗分並向丁○○、辛○○
    等櫃臺人員或透過上開開分員兌換積分卡，復持該積分卡透
    過上述開分員或直接向前揭櫃臺人員兌換同額現金取回。嗣
    於97年4月2日下午7時45分許，賭客乙○○、丙○○適在上
    址店內把玩7PK機台（分別為編號14、3號機台）賭博財物時
    ，為警持搜索票當場查獲，並扣得上開賭博機臺共52台及開
    洗分統計表7張等物。
二、案經臺北縣政府警察局汐止分局報告臺灣士林地方法院檢察
    署檢察官偵辦。
    理  由
一、證據能力部分：
（一）被告及辯護人均辯稱：同案被告乙○○、丙○○，及證人
      陳志松警詢偵訊，均為審判外陳述，均無證據能力乙節，
      經查：
    被告以外之人於偵查中向檢察官所為陳述，除顯有不可信
      之情況者外，得為證據，同法第159條之1第2項定有明文。
      被告丙○○於97年5月2日偵訊時，轉換為證人，及證人陳
      志松於偵訊時，均依法具結（偵一卷第118 頁，偵二卷第
      47頁），並無何顯不可信之情況，依上開規定，自有證據
      能力。至於偵訊中，並無準用交互詰問規定，因此，辯護
      人以偵訊未經交互詰問，而認無證據能力，尚有誤會。
    有關被告乙○○於偵訊時，及被告丙○○於97年6 月18日
      、10月8 日偵訊時，對其餘同案被告之人，當係立於證人
      地位，依法應具結，然檢察官當時並未令其轉換為證人具
      結訊問（偵一卷第162-164頁，偵二卷第50 頁），因此，
      對其餘被告而言，確屬審判外陳述，而無證據能力。
    有關被告乙○○、丙○○，及證人陳志松警詢筆錄，固屬
      審判外陳述，惟證人陳志松於偵訊具結稱：警詢均實在等
      語（偵二卷第45頁），於原審證稱：警詢實在等語（原審
      卷第77頁）；而被告乙○○、丙○○於本院以證人身分，
      實施交互詰問，賦予其他被告及辯護人詰問權，並引其等
      警詢為詰問內容（本院卷第116-117 頁）。則上開警詢筆
      錄分別為偵訊或原審或本院筆錄之ㄧ部分，自有證據能力
      ，惟為免引用周折，逕引原出處，核予敘明。至於辯護人
      辯稱：乙○○、丙○○均稱警詢遭受壓力（即承認賭博即
      可回家），足認警詢係非出於自由意志，而無證據能力等
      語，然查：被告丙○○、乙○○於偵訊均稱：於警詢中未
      曾遭受員警強迫、脅迫非法取供等語（偵卷(二)第50頁），
      果其二人於警詢遭受如何之脅迫，於今資訊充足社會，豈
      不於檢察官偵訊時立即指出？反而承認未遭脅迫？是辯護
      人此部份所辯，顯有誤會。辯護人復辯稱：警察為誘導式
      詢問，無證據能力乙節，按刑事訴訟法關於誘導詰問，並
      非絕對禁止，此由同法第166條之1 第2項規定，即可知之
      。而有關被告之詢問，則規定於同法第九章，並無禁止誘
      導詢問之規定。何況，本案警詢均係採一問一答方式，尚
      難遽認有何不當，此部份所辯，亦有誤會。
      綜上，被告及辯護人此部份所辯，除外，餘均有誤會，
      而不可採。
（二）辯護人辯稱：證人A1於警詢及偵查中證述，均無證據能力
      乙節，有關其警詢，為審判外陳述，而其偵訊固經具結，
      該證人A1，並無證人保護法之適用，且原審多次傳喚未到
      ，審酌此等隱姓埋名之證人，與一般以真實姓名具結作證
      者，顯有不同，若不賦予被告及其辯護人交互詰問之機會
      ，於真相之發現，及被告對質詰問權之保障，是有妨害，
      因此，證人A1於警詢、偵查中證詞之證據能力，應予排除
      ，此部份所辯，尚非無據。
（三）辯護人辯稱：警方依無證據能力之A1說詞，聲請搜索，法
      院受騙而准許，於法不合，且查獲現場，並無賭博情事，
      非現行犯，不得逮捕。警方作為違反程序正義，因此，扣
      案物品依「毒樹果實」理論，不具證據能力乙節。查：扣
      案之賭博器具及開洗分統計表，為臺北縣政府警察局汐止
      分局依檢舉，而持法院核發之搜索票於97 年4月2日下午7
      時45分許，在上址查獲扣得，執行員警有出示證件表明身
      分，並於員警進入搜索現場時，同意接受警方搜索，並於
      扣押物品目錄表上簽名，在場其餘被告均無異議，並無違
      法或不當之情事等情（97年度警聲搜字第565 號卷），此
      外復有上開扣案物品、現場平面圖、搜索現場照片各數張
      及客人名冊乙份可資佐證，是本件搜索自屬合法。至於聲
      請搜索票所憑資料，與審判程序之證據資料，未必相同，
      且法無明文應具備如何之能力，是辯護人認應有證據能力
      之資料，方得聲請搜索票，不無誤會。至於辯護人辯稱：
      並無現行犯問題，然依被告乙○○等所述，自堪認現場賭
      博，所辯亦有誤會。再者，除法律另有規定外，實施刑事
      訴訟程序之公務員因違背法定程序取得之證據，其有無證
      據能力之認定，應審酌人權保障及公共利益之均衡維護。
      刑事訴訟法第158條之4訂有明文，亦即宜就(一)違背法定程
      序之程度。(二)違背法定程序時之主觀意圖（即實施搜索、
      扣押之公務員是否明知違法並故意為之）。(三)違背法定程
      序時之狀況（即程序之違反是否有緊急或不得已之情形）
      。(四)侵害犯罪嫌疑人或被告權益之種類及輕重。(五)犯罪所
      生之危險或實害。(六)禁止使用證據對於預防將來違法取得
      證據之效果。(七)偵審人員如依法定程序，有無發現該證據
      之必然性。(八)證據取得之違法對被告訴訟上防禦不利益之
      程度等情狀予以審酌，以決定應否賦予證據能力，最高法
      院93年台上字第664號著有判例可參。姑不論國外法例所
      謂毒樹果實理論，尚有許多例外情況，且如前所述，我國
      並未直接採用該理論，因此，辯護人以毒樹理論置辯，亦
      有誤會。綜上，此部份所辯，均有誤會。
（四）後引其他證據，被告等及辯護人，均不爭執，且觀其製作
      取得之情形，亦無違法或不當之情況，依刑事訴訟法第15
      9條之5規定，均有證據能力。
二、訊據上訴人即被告甲○○、丁○○、戊○○、辛○○、己○○、壬○○、庚○○、乙○○、丙○○等人固不諱言：甲○○經營進利電子遊藝場，擺放電子遊戲機多台供人把玩，丁○○、辛○○受僱為櫃檯人員，戊○○、己○○、壬○○、
    辛○○及庚○○則受僱於現場負責開分、洗分工作，乙○○
    、丙○○多次來把玩電子遊戲機台等情，惟均否認有何賭博
    犯行。被告甲○○、丁○○、戊○○、辛○○、己○○、壬○○、庚○○等均辯稱：並無提供場所，供人賭博，現場未
    曾有兌換現金之事云云。被告乙○○、丙○○等辯稱：並未
    持積分卡向櫃檯人員兌換現金云云。經查：
（一）有關賭客丙○○、乙○○，陳志松等，於附表所示時間，
      如何以機台賭博，而持積分卡向櫃檯人員兌換現金等情，
      業據：
    同案被告郭東城警詢稱：警方執行搜索時，伊正坐在店內
      把玩編號3之7PK機台。當日伊開1,000 元，警方到場時還
      剩餘1,120分。1,000 分即1,000元所換，現金比例為1:1
      。一星期去1次左右。都是玩7PK。換錢是與該店之櫃檯小
      姐用積分卡在該店內廁所換。指認警方提出丁○○之國民
      身分證，為櫃檯小姐。上個禮拜一、二（3月24、25日）
      晚上，大概接近20時左右，是兌換新臺幣1,500元。因為
      趕著回家吃飯洗澡，接著看21時的布袋戲，所以要在20時
      左右離開才來得及，所以跟被告丁○○換錢的時間記得很
      清楚。第一次拿積分卡給被告丁○○，跟他說伊不玩了，
      他就叫伊先去廁所，隨後他就拿現金到廁所給伊，第二次
      之後，就不用說什麼了，只要拿積分卡給他，就跟伊使個
      眼色，伊直接到廁所等他，他就會拿現金到廁所給伊等語
      （偵卷(一)第29-31頁及第62頁）；於97年5月2日偵查中具
      結證稱：97年4月2日晚上7點多，警察到汐止市○○○路
      242號1樓「進利遊藝場」搜索時，伊在那邊玩機台。伊去
      了2個月，每禮拜去一次，大約去過7、8次。去那邊都玩
      7PK，有7張撲克牌，螢幕會有7張牌，2張牌蓋著，翻開跟
      另5張比，如果有同樣數字，就算贏，如果沒有同樣數字
      ，就算伊輸，一開始伊以200元給櫃檯人員，櫃臺人員會
      給伊200分為基準去玩，贏的話分數就增加，輸的話分數
      就減少。伊印象中有2次，用200元開200分，玩到1,000分
      時伊要離開，櫃檯人員就換1,000元臺幣給伊。伊跟櫃檯
      人員說不玩了，櫃臺人員會來機台看伊的分數，再叫伊去
      廁所等待，把錢給伊，這2次大約都是給1, 000元左右。
      第1次到該遊藝場玩，不知道分數可以換現金，店裡面也
      沒有這樣寫，是有其他客人跟伊講的等語（偵卷(一)第115-
      117頁）。
    同案被告乙○○於警詢稱：警方於97年4月2日19時45分許
      ，在進利電子遊戲場執行搜索時，伊正在店內把玩編號14
      之7PK機台。當天共去過2 次，第1次大約是在早上10時許
      去，第2次大約是在18 時許左右去的，一直待到警方去搜
      索。伊開1000分，警方到場時還有540分。大約自7、8 年
      前開始，1個星期去1、2次左右。把玩過店內7PK、明星97
      （俗稱水果台）、超八、賓果馬戲團、麻將、彈珠台。伊
      有參加該店之會員，沒有特定人幫伊開分。每次都玩1,00
      0至2,000元左右，大部分都輸錢，贏錢有換錢的行為。伊
      告訴開分小姐要洗分，開分小姐就會將分數換成積分卡給
      伊，再持積分卡跟該店內員工兌換金錢。中班是跟戊○○
      兌換，晚班是要跟1名不詳男子兌換，如果那名男子不在
      ，就要找己○○、壬○○；戊○○、己○○、壬○○他們
      將積分卡拿給櫃檯小姐，櫃檯小姐再拿錢給他們，他們才
      再把錢拿到店外廁所內給伊。櫃檯小姐就是丁○○及辛○○。伊分別有跟戊○○、己○○、壬○○他們3人兌換過
      現金，已記不清楚兌換次數了。最近1次大約是3月初晚上
      大概0時左右跟另1名晚班不詳男子兌換金錢，那次伊是兌
      換新臺幣5,000元。只要伊將積分卡拿給戊○○、己○○
      、壬○○他們，跟他說伊不玩了，他就叫伊先去廁所，隨
      後他就拿現金到廁所給伊，第二次以後，就不用說什麼了
      ，伊只要拿積分卡給他，跟他說伊要走了，他就叫伊先去
      廁所，伊就直接到廁所等他，他就會拿現金到廁所給伊。
      伊把玩過7 PK、明星97（俗稱水果台）、超八、賓果馬戲
      團、麻將、彈珠台等，都曾經贏錢跟店家兌換金錢等語（
      偵卷(一)第33-35頁）等語。
    證人陳志松於警詢稱：於95年間，陸續前往進利遊藝場電
      玩店把玩機台，去很多次。去該處只玩店內的水果盤機台
      。水果盤機台是拉積分的。比例是1:20分計算。每次去玩
      都以1,000 元為輸贏。如果贏的話可將得分卡，交給店內
      員工換錢。總共換很多次金錢。第一次換錢是在95年間（
      詳細日期忘記了）中午1-2點時，當時伊在玩7PK機台，得
      分卡有3萬9,000分，因伊贏了不想玩，遂將得分卡交給該
      店內的一位綽號鳥哥的男性員工，他叫我到指定的地點，
      即店門口出來左手邊的巷子等他，他就拿3萬9,000元給我
      。經指認相片後，該名店員即戊○○。該店員工也都是這
      樣叫他鳥哥。己○○、壬○○亦曾與伊兌換過金錢。伊與
      己○○兌換過很多次，時間不記得了，之後伊都玩水果盤
      機台，如有換每次得分數卡都不一定，故每次換的金錢亦
      不一定。約的地點是在該店對面7-11便利超商附近。壬○○是代班的，所以跟他兌換的次數比較少，兌換金錢的地
      點亦是7-11便利超商附近。最後一次兌換金錢的時間是在
      97年2至3月剛好過年期間，快接近傍晚時，伊將把玩之水
      果盤得分數向店內員工鳥哥兌換現金約3,000至4,000元左
      右。他亦是與伊約定在該店大門口出來左手邊第一個巷子
      。伊有時中午去，有時晚上去該店把玩機台。伊有參加該
      店會員，會員編號1058號。店內開分小姐或工作人員不曾
      跟伊講分數可以兌換金錢，但伊朋友第一次帶伊去跟伊講
      的。伊從開始至今兌換金錢次數多到記不起來。伊一個禮
      拜內去該店把玩電玩2-3次等語（偵卷(二)第5-9頁）；於偵
      訊證稱：有至進利遊藝場電玩過。進去買多少錢，對方就
      給伊等值的計分卡。計分卡分數和購買的金額是一樣的。
      例如買1,000元，計分卡就是1,000點，之前玩過7P K 和
      水果盤。贏的話把計分卡交給店內員工，卡剩幾分，就換
      多少錢。以前經常去玩，只要有贏就可以換錢，最後一次
      是97年3月初等語（偵卷(二)第44-45頁）；於原審證稱：確
      曾到過進利電子遊戲場把玩電動玩具。剛開始都玩7PK，
      後來比較沒錢的時候就玩水果盤。大約距離現在3年多左
      右開始到進利電子遊藝場玩。7PK每次開就是1,000元，是
      一比一，1,000元就是1,000分。伊有在那邊因為玩7PK贏
      了得分而換到錢。次數不記得了。伊第一次去的時候伊朋
      友告訴伊如果有卡片不玩，累積分數就把卡片交給戊○○
      ，綽號叫鳥哥，伊聽店裡的小姐這樣講，戊○○是屬於值
      班的類似領班的，他們會拿給櫃檯的人，戊○○就會約伊
      在外面，不一定約在哪，就是約在他們店的附近，把現金
      拿給伊。現金以一分一元計算。伊從96、97年開始玩水果
      盤，100元可以開一次分，開幾百都可以，是1比20。中的
      話看當時累積的分數，而且他們也是有拉的分數要送給客
      人。他們有拉積分的，最高點也有10萬元，看累進的分數
      最高可以到達10萬元。伊中過一次10萬元，就是卡片的10
      萬分。中1萬多分是中他裡面小柳丁，就是7PK裡面的小柳
      丁，裡面有鐵支還有柳丁，有小柳還有大柳，就是同花順
      的意思，大柳如果押滿的話就有4萬元，還有外送的1萬元
      ，就是5萬元。小柳就是9,000多加外送的3,000元所以就
      是1萬多，還有四條。還可以抽紅包袋。中2次可另抽紅包
      袋，裡面也是有積分，所以加起來不只1萬多元，伊抽到
      紅包袋中最高的，鐵支就是四條。當日伊中小柳，9,000
      加上外送獎金3,000元，當時只要押到小柳會另送獎金3,
      000元，若中四條就是鐵支，如累進2次鐵支，就可以另抽
      紅包袋。那次伊玩有累進2次鐵支，只有中4,000分，一般
      人會繼續玩下去。有額外可以抽紅包袋。那次伊抽到紅包
      袋6萬分，6萬分是2比1，就是紅包袋6萬元折換成卡片3萬
      分，這樣加起來，後來伊還有失分，剩下三萬九的時候伊
      不想玩了，所以就把卡片交給戊○○，他就跟伊約在外面
      拿現金給伊。伊跟戊○○換錢是中午過後，大約1、2點時
      候，已經吃過午飯了。換錢的地點就在外面出入口左邊的
      巷子。伊朋友告訴伊，那邊的規矩就是這樣，如果不玩了
      ，就把卡片交給值班的人，他們就會換錢給伊，所以不用
      講伊要換錢，卡片拿給他們就對了。應該是對有熟的客人
      才敢這樣，第一次來的話他也不敢。因為朋友介紹，是伊
      朋友帶伊去的，剛開始的時候不熟，後來認識了，伊也是
      在裡面認識他們的。水果盤1比20那次，伊中10萬分，有
      換錢。伊最後一次換錢大約是他們被警察查獲之前沒多久
      。詳細日子記不得。伊那次玩水果盤，那次大概換了3,00
      0、4,000元等語（原審卷第72- 84頁）。
      上開證詞大致相符，且渠等所述情節極為詳細，若非親自
      見聞，豈能如此？所陳自堪採信，此外，復有賭博機臺共
      52 台及開洗分統計表7張等，扣案可佐，此部份事實，堪
      予認定。
（二）共犯之認定：被告丁○○、戊○○、己○○、壬○○、辛○○及庚○○等人為進利電子遊藝場所僱用之櫃檯人員或
      計、開分人員，分屬早、午、晚班人員，而依證人陳志松
      於原審證稱：伊朋友告訴伊，那邊的規矩就是這樣，如果
      不玩了，就把卡片交給值班的人，他們就會換錢給伊等語
      ，堪認：不論何種時段賭客前往進利遊藝場把玩機台，均
      有值班人員可提供兌換金錢之服務等情，據此，足認被告
      丁○○、戊○○、己○○、壬○○、辛○○及庚○○與被
      告甲○○就上揭犯行自有犯意聯絡及行為分擔。
（三）被告等及辯護人均辯稱：被告丙○○、乙○○其後均改稱
      並無兌換現金之情，足認並無此事乙節，經查：
   (1) 檢察官於97年6月3日傳訊秘密證人A1當日，被告己○○未
      經該署傳喚，逕自檢察署，檢察官因而訊問：本署今天沒
      有傳你，為何來本署？其稱：我有一朋友林博翰（音同）
      今天要開庭，我有一個阿姨秀姐，他說他侄子要來開庭，
      剛好我最近也有案子在法院，他問我這方面的事情，所以
      叫我也過來看看，另一方面，我也想說來法院看看，能否
      遇到我認識的人，看是誰在害我們。甲○○也有一起來。
      是我主動找他來，他是我老闆，看能否遇到之前我們店內
      的人，或是之前查我們的警官。問他說，我們是否之前得
      罪他，看我們有什麼地方可以改進，剛剛我和甲○○有上
      來到2 樓，看沒有認識的，甲○○就先走了，我本來打算
      走了。林博翰因何開庭，我不清楚。檢察官並問：你幫你
      阿姨來法院看看，怎麼會連你阿姨姓名都不知道？則稱：
      我都叫他秀姐。聯絡電話，我不知道。檢察官復問：你沒
      有被傳訊而特地來本署查看幾次了？答：今天是第3次。
      再問：你來本署查看作何事？答：我失業，想來看看有無
      認識的等語。又問：你是否打算看到證人，要影響證人？
      答：沒有，我只是想問他為何要陷害我們這家公司等語，
      有筆錄在卷可稽（偵卷(一)第158 頁），據此，被告甲○○
      及己○○未經傳喚，竟於本案檢察官開庭時，逕至庭外伺
      機等待可能出庭作證之證人，且對於前來之目的及動機復
      答覆不清，則其意欲為何？不免啟人疑竇。因此，被告丙○○、乙○○嗣後改變說詞，是否受被告甲○○等影響？
      非無合理懷疑存在，雖其等否認受被告甲○○等影響，然
      其等翻異前詞，既屬有疑，即難遽信。
   (2) 再者，被告丙○○、乙○○於偵訊均稱：於警詢中未曾遭
      受員警強暴、脅迫非法取供等語（偵卷(二)第50頁），衡情
      ，若無其事，人豈會無端承認犯行？自攬罪責？況被告丙○○於初次偵訊具結，復為相同之陳述，益足認所述為可
      採。何況，如前所述，其二人所述，有關拿積分卡向櫃檯
      人員兌換現金之流程、地點，乃朋友告知可兌換金錢，該
      店會兌換現金予熟客等情，互核相符，若是虛構，豈能如
      此？據此，堪認被告丙○○、乙○○事後改變說詞，無非
      卸責圖免，自不足採，此部份所辯，尚有誤會。
（四）被告丙○○辯稱：因客戶需要氧氣，而警方說承認可以回
      家，我就說有。初次偵訊說有，是因為警詢說有，為免麻
      煩，所以說有。後來改變，不是因為其他被告等要我翻供
      等語（本院卷第117頁），查所謂客戶需氧氣乙節，並無
      證據可佐，尚難輕信，至於所謂懼怕麻煩云云，果如是，
      衡情，自當一本初衷，依法即可迅速脫離訴訟程序，何以
      變更說詞，致有訟累？因此，所謂懼怕云云，顯違常情，
      自不足採。
（五）被告乙○○辯稱：我父親過世，需要喪葬費，而我有積分
      卡，想去換現金，他們不兌換，口氣又很兇，葬禮結束後
      ，我想要去將積分卡用完，就被警方臨檢。警方說承認可
      以走，如果沒有還要繼續查，我想當初店方不肯換錢，我
      就說有。其他被告沒有要我翻供等語（本院卷第116頁正
      反面），並提出死亡證明書影本（本院卷第153頁），惟
      亦稱：績分卡有一萬多點，可換幾千元或一萬元，我是低
      收入戶等語（本院卷第116頁反面），然縱換得幾千元或
      一萬元，衡諸社會殯葬情況，能有幾多助益？豈會因此即
      挾怨報復誣指他人犯罪，且自陷賭博犯行？參酌被告自承
      是低收入戶，衡情金錢當非充裕，豈會自陷多繳罰金之境
      ？是其所辯，顯違情理，自不足採。
（六）辯護人辯稱：丙○○於警詢說半年前開始把玩，於偵訊則
      說去了二個月。於警詢說都玩一千或二千元；於偵訊說二
      百元。於警詢說3月24日或25日換錢，於偵訊說3月上旬，
      2月下旬或3月中旬。於警詢說丁○○主動給現金，於偵訊
      說其他客人跟他說的云云，前後不一，顯見所述不可採乙
      節。然人記憶，於年月或小額金錢，不免因時間經過，而
      有模糊，尚難因此，即認所述不可採，蓋所述基本之前往
      把玩電玩之事實，並不因此而不存在。是於此類情況，當
      以採認最低額，最短犯罪時間，為有利被告等，原審附表
      所採認，即屬之，並無不合。至於被告丙○○於偵訊亦是
      稱：我跟櫃台說不玩，他會來機台看我的分數，再叫我去
      廁所等，把錢給我等語（偵卷一第116頁），與警詢並無
      不同，至於偵訊又稱：是其他客人告訴我可以換錢乙節，
      乃檢察官詢問何以知道可以換錢？而為回答（同上卷第
      117頁），顯是說明緣由，無從認為與警詢說詞不同。至
      於證人丙○○有關兌換金錢之時間，警偵訊所言，是有出
      入之處，惟觀其偵訊是稱：「好像是」（偵一卷第116頁
      ），不無猶疑之處，顯因時間經過，而有淡忘之虞，因以
      其警詢之肯定說詞為可採，其偵訊所言，於不與警詢說詞
      相左部份，方可參酌。是辯護人所辯，尚有誤會。
（七）辯護人辯稱；丙○○、乙○○、陳志松所述換錢地點並不
      相符，足認所述不可採乙節，然證人所述無非其親身經驗
      ，且其等亦非同時換錢，則遭遇未必相同，因此並不能以
      其等換錢地點不同，即指為所述不符而不可採，此部份所
      辯，顯有誤會。
（八）被告及辯護人辯稱：警方長期監視臨檢，均未查獲不法，
      足認並無提供場所，供人賭博，現場未曾有兌換金錢予賭
      客。且被告等知曉警方長期臨檢，豈會犯法乙節，然查：
      警方查緝犯罪，並非每發必中，因此，不能以警方多次查
      緝無著，即推翻其後查獲之犯行。至於會否犯罪，與警方
      是否長期臨檢間，並無必然關係，是否此部份所辯，顯有
      誤會。
（九）辯護人辯稱：證人陳志松有多次主動打電話向被告甲○○
      索討金錢，顯見其證詞不可採信云云，惟此為證人陳志松
      否認，並稱遭受被告甲○○等人多次騷擾，企圖影響其證
      詞等語。而原審函查雙方之通聯紀錄後（原審卷第108-18
      3 頁），固顯示雙方確有多次發話或受話紀錄，然並無其
      內容，究是否如辯護人所辯，抑或如證人陳志松所述？尚
      難遽斷。惟衡情，倘遭人恐嚇勒索錢財，當係報警處理以
      免災，然並無被告甲○○此部份報警之資料，是此部份所
      辯，與常情有間，且乏證據可佐，自難採信。
（十）辯護人辯稱：證人蘇清祺、黃伯武、黃麟揚、李易誠、陳
      聖銘、呂文琪、潘添豪、許瀚澤、林良二等均稱，不知有
      無兌換，或稱不知情，足認被告等並無賭博乙節，然查：
      上開證人固證稱不知或無賭博情事，用以證明其等個人之
      情況，固屬洽當，然不足以證明此等證人個人經驗以外之
      事，何況，本件有證人乙○○等之證述，已如前述，因此
      ，尚難以蘇清祺等人之不知情，而推翻知情之乙○○等人
      前開證述，是此部份所辯，亦有誤會。
（十一）辯護人辯稱：陳志松於原審稱認識警員。可見其係配合
        警員而為陳述，所述不可採等語。然查：証人陳志松於
        原審是稱：警察叫我去問筆錄時，因為刑警我也認識，
        所以我覺得坦白講的話，應該會沒有事等語（原審卷第
        85頁），所陳顯然是認識員警，而願意坦白，並不違常
        情。辯護人認係配合員警云云，無非臆測，尚不可採。
（十二）辯護人辯稱：店門口及櫃檯均有禁止兌換金錢之標識，
        足認被告等確無賭博之犯行乙節，然宣示如何，與實際
        上為何種行為間，未必相符，是此部份所辯，亦不足採
        。
（十三）被告戊○○及辯護人辯稱：因伊女兒遭汐止分局鄭正坤
        警員兒子性侵，伊提告，故警方挾怨報復，而有本案乙
        節，並提出相關性侵資料供參，惟衡情，此屬私人恩怨
        ，且亦進入公部門處理，則該員警需否？（亦即於該性
        侵案件有何助益？）或能否因此啟動該分局而報復？實
        待斟酌，所辯不能遽信。
（十四）辯護人辯稱：扣案洗分統計表，不足以證明金錢流向，
        即非本件犯罪所用之物乙節，然依上開賭客所述，確有
        洗分以兌換金錢之事，因此，扣案洗分表雖非直接金錢
        交換之對象，惟與本件賭博亦有關聯，所辯尚有誤會。
（十五）辯護人辯稱：原判決第九頁認定丙○○「大約上週一、
        二晚上20時左右」與偵卷一第96頁不符：「乙○○一周
        一、二次」、「最近一次在三月初」，分別與偵一卷第
        83頁，93-95頁不符。陳志松「最後一次是97年3月初」
        ，實際是3月15日（偵一卷第96-100頁）乙節（本院卷
        第166頁背面），然查：偵一卷第83，93-96頁係客人名
        冊資料，第97頁係扣押代保管條，第98頁係保管機台名
        冊，第99頁員工基本資料，第100頁係個人刑案資料。
        所辯顯然誤會。惟按被告乙○○於97年6月18日偵訊，
        及被告丙○○於偵訊翻異前詞，為不足採，已如前述，
        自難依此不可採之說詞，推翻前述可採之證詞，辯護意
        旨，以之指摘原審，是有誤會。
（十六）辯護人辯稱：陳志松說97年2-3 月剛好過年期間云云，
        實際97年2 月18日，已過過年十餘日，所指顯不可採乙
        節，經查：警方97年2 月17日臨檢紀錄表所附顧客名單
        ，確有陳志松（偵一卷第328頁）。而97年農曆春節為2
        月7日，有該月曆影本在卷可參（本院卷第170頁），則
        2 月17日仍在元宵節之前，衡情，俗稱確係過年期間，
        因此，證人陳志松所指，並不違常情，辯護人所辯，尚
        有誤會。
（十七）辯護人辯稱：警方多次臨檢，均未發覺賭博，且臨檢之
        客人名單，未必有乙○○等人，足認其等所言不實乙節
        然賭客陳志松等人，並非天天前往，則於警方臨檢時不
        在場，尚在情理中，不能以此而推翻其等說詞，所辯亦
        有誤會。
綜上，被告等所辯，均不足採，事證明確，被告等犯行，均堪認
定科。
三、核被告甲○○、丁○○、戊○○、己○○、壬○○、辛○○
    、庚○○所為，均係犯刑法第268 條前段、後段之意圖營利
    供給賭博場所及聚眾賭博罪、刑法第266條第1項前段之在公
    眾得出入之場所賭博財物罪。被告乙○○、丙○○所為，均
    係犯同法第266條第1項前段在公眾得出入之場所賭博財物罪
    。被告戊○○於89年間，因賭博案件，經本院以91年度上
    易字第903號判處有期徒刑3月，於91年10月17日易科罰金執
    行完畢，有本院被告前案紀錄表在卷可稽，5年內故意再犯
    本件有期徒刑以上之罪，為累犯，應依刑法第47條規定（原
    審誤載為修正前，應予更正）加重其刑。被告甲○○、丁○○、戊○○、己○○、壬○○、辛○○及庚○○就上開犯
    行，彼此間均有犯意聯絡及行為分擔，為共同正犯。另被告
    戊○○自九十年間起至九十三年六月間，係與不詳姓名之方
    姓成年人共犯。又刑事法若干犯罪行為態樣，本質上原具
    有反覆、延續實行之特徵，立法時既予特別歸類，定為犯罪
    構成要件之行為要素，則行為人基於概括之犯意，在密切接
    近之一定時、地持續實行之複次行為，倘依社會通念，於客
    觀上認為符合一個反覆、延續性之行為觀念者，於刑法評價
    上，即應僅成立一罪。學理上所稱「集合犯」之職業性、營
    業性或收集性等具有重複特質之犯罪均屬之，例如經營、從
    事業務、收集、販賣、製造、散布等行為概念者是。是被告
    甲○○、丁○○、戊○○、己○○、壬○○、辛○○、庚○○自90年或其等任職時起迄97年4月2日止之提供賭博場所聚
    眾賭博而與賭客對賭並營利之營業性行為，以及被告乙○○
    、郭東城於附表所示之時間，以附表所示之方法及次數，多
    次前往上址賭博之犯行，係在密集期間內以相同之方式持續
    進行，未曾間斷，是被告甲○○、丁○○、戊○○、己○○
    、壬○○、辛○○、庚○○此多次共同提供賭博場所聚眾賭
    博及賭博之犯行，及被告乙○○、丙○○之多次賭博犯行，
    即具有反覆、延續實行之特徵，從而在行為概念上，縱有多
    次犯行，仍應評價認係包括一罪之集合犯，且最後犯罪時間
    ，係在新法，自不生比較新舊法問題。被告甲○○、丁○○、戊○○、己○○、壬○○、辛○○及庚○○係以一行為
    同時觸犯上開罪名，為想像競合犯，應依刑法第55條規定，
    應依情節較重之刑法第268條後段意圖營利聚眾賭博罪處斷
    。有關共同意圖營利聚眾賭博部分，起訴書雖未記載，惟
    與已起訴部分，有裁判上一罪關係，為起訴效力所及，本院
    自應併予審判。
四、撤銷改判部份：關於被告甲○○及戊○○部份，原審予以論
    罪科刑，固非無見，惟被告甲○○係自九十三年六月十七
    日方接掌上開遊戲場，則起訴書所載：九十年至九十三年六
    月十六日間，即難認係其所為，原審仍予論罪，尚有未洽。
    被告戊○○與不詳姓名之方姓成年人共犯部份，原審未予
    認定，亦有未洽。被告甲○○及戊○○上訴否認犯行，固無
    理由，惟原判決此部份，既有上述瑕疵可指，即屬不能維持
    ，應由本院撤銷改判。爰審酌被告甲○○為負責人，被告戊○○為受僱之員工，其等所為助長投機風氣，危害社會善良
    風俗，及犯後否認犯行之態度，並本院認定甲○○犯罪之時
    間較原審為少等一切情狀，分別量處甲○○有期徒刑三月，
    戊○○有期徒刑三月。並諭知易科罰金之折算標準。扣案之
    「賓果馬戲團」1臺、「皇冠小丑」3臺、「超悟空」3臺、
    「小丑列車」3臺、「超八」7臺、「7PK」22臺、「金明星
    」8 臺、「滿貫大亨」5臺，共52臺，為被告甲○○自承均
    為伊所有擺放於「進利電子遊藝場」（偵卷(一)第14頁），另
    開洗分統計表7紙（偵卷一第76至82頁）係在現場查獲，是
    堪認上開50臺賭博機台（除後數二台外）及洗分統計表7紙
    均係被告甲○○所有之物，且均係本件犯行所用，應依刑法
    第38 條第1項第2款規定宣告沒收。至於與賭客即被告乙○○、丙○○對賭之7PK機臺各一臺（編號14號、3號），為當
    場查獲之賭博器具，不問屬於犯人與否，依刑法第266條第2
    項規定宣告沒收。
五、駁回上訴部份（即丁○○、己○○、壬○○、辛○○及庚○○，乙○○，丙○○部分）：
    原審以事證明確，適用刑事訴訟法第299條第1項前段，刑法
    第28條、第266條第1項、第2項、第268條、第55條、第47條
    、第41條第1項、第42條第3項、第38條第1項第2款，刑法施
    行法第1條之1，並審酌被告丁○○、戊○○、己○○、壬○○、辛○○及庚○○為受僱之員工，意圖營利提供賭博場所
    聚眾賭博，助長投機風氣，危害社會善良風俗，其犯罪所得
    ，並被告等犯後否認犯行之態度等一切情狀，分別量處丁○○、己○○、壬○○、辛○○及庚○○，各為有期徒刑二月
    。乙○○罰金九千元，丙○○罰金一萬元，並諭知易科罰金
    或易服勞役之折算標準。且說明扣案之「賓果馬戲團」1 臺
    、「皇冠小丑」3臺、「超悟空」3 臺、「小丑列車」3臺、
    「超八」7臺、「7PK」22 臺、「金明星」8臺、「滿貫大亨
    」5臺，共52臺，開洗分統計表7紙等，其中上開50臺賭博機
    台（除後數二台外），為被告甲○○所有，供本件犯行所用
    ，均應依刑法第38條第1項第2款規定宣告沒收。賭客即被告
    乙○○、丙○○對賭之7PK機臺各一臺（編號14號、3號），
    為當場查獲之賭博器具，不問屬於犯人與否，依刑法第266
    條第2項規定宣告沒收。認事用法，並無不當。被告等上訴
    ，猶否認犯行，為無理由，應予駁回。
六、不另為無罪諭知部分：
    公訴意旨另以：被告甲○○自九十年至九十三年六月十六日
    間，即亦在上開遊戲場經營賭博電玩乙節，惟被告甲○○堅
    決否認，辯稱：九十三年六月十七日方取得執照等語，且觀
    諸營利執照所載，確係九十三年六月十七日（偵一卷第71，
    72頁），而被告戊○○亦稱：九十年時，老闆姓方等語（本
    院卷第148 頁背面），是被告甲○○所辯即非無據，至於證
    人乙○○所指九十年間即開始把玩乙節，參酌被告戊○○所
    述，應係方姓負責人所為，尚難為不利被告甲○○之依據。
    因此，不能認被告甲○○有此部分犯行，惟公訴人認此部份
    與前揭論罪科刑部份，為實質或想像一罪關係，爰不另為無
    罪之諭知。
據上論斷，應依刑事訴訟法第369條第1項前段，第368條，第364
條，第299條第1項前段，刑法第28 條、第266條第1項、第2項、
第268條、第55條、第47 條、第41條第1項、第42條第3項、第38
條第1項第2款，刑法施行法第1條之1，判決如主文。
本案經檢察官吳春麗到庭執行職務。
中    華    民    國    98    年    12    月    4     日
                  刑事第十八庭審判長法  官  吳鴻章
                                    法  官  汪梅芬
                                    法  官  周政達
以上正本證明與原本無異。
不得上訴。
                                    書記官  廖純瑜
中    華    民    國    98    年    12    月    4     日
附錄：本案論罪科刑法條全文
中華民國刑法第266條
在公共場所或公眾得出入之場所賭博財物者，處一千元以下罰金
。但以供人暫時娛樂之物為賭者，不在此限。
當場賭博之器具與在賭檯或兌換籌碼處之財物，不問屬於犯人與
否，沒收之。
中華民國刑法第268條
意圖營利，供給賭博場所或聚眾賭博者，處三年以下有期徒刑，
得併科三千元以下罰金。
 附表：
 ┌──┬────┬───────┬────┬──────┬────┐
 │編號│賭客姓名│時間          │次數    │把玩機具    │開分金額│
 ├──┼────┼───────┼────┼──────┼────┤
 │一  │乙○○  │自90年間起迄97│1星期1、│7PK、明星97 │每次約  │
 │    │        │年4月2日止    │2次     │、超八、賓果│1,000或 │
 │    │        │              │        │馬戲團、滿貫│2,000元 │
 │    │        │              │        │大亨        │        │
 ├──┼────┼───────┼────┼──────┼────┤
 │二  │丙○○  │自97年2月起迄 │1星期1次│7PK         │每次200 │
 │    │        │97年4月2日止  │        │            │元      │
 ├──┼────┼───────┼────┼──────┼────┤
 │三  │陳志松  │自95年間起迄97│1星期2、│7PK、水果盤 │每次    │
 │    │        │年3月2初止    │3次     │            │1,000 元│
 └──┴────┴───────┴────┴──────┴────┘


司法院資訊處製作；財團法人民間司法改革基金會備份。
